【裁判字號】    98,訴,161
【裁判日期】    980317
【裁判案由】    違反毒品危害防制條例
【裁判全文】
臺灣屏東地方法院刑事判決               98年度訴字第161號
公  訴  人  臺灣屏東地方法院檢察署檢察官
被      告  甲○○
                    現在臺灣屏東看守所羈押中
上列被告因違反毒品危害防制條例案件，經檢察官提起公訴（98
年度毒偵字第114 號），被告就被訴事實為有罪之陳述，本院裁
定行簡式審判程序，判決如下：
    主  文
甲○○施用第一級毒品，累犯，處有期徒刑拾月，扣案之第一級
毒品海洛因拾肆包（驗後合計毛重拾壹點公克）均沒收銷燬
。又施用第二級毒品，累犯，處有期徒刑肆月。應執行有期徒刑
壹年，扣案之第一級毒品海洛因拾肆包（驗後合計毛重拾壹點
公克）均沒收銷燬。
    事  實
一、甲○○前曾於民國89年間因施用毒品案件，經臺灣高雄地方
    法院裁定送觀察、勒戒及強制戒治後，於91年1 月12日強制
    戒治執行完畢釋放，由臺灣高雄地方法院檢察署檢察官以91
    年度戒毒偵字第322 號不起訴處分確定；復於92年間因施用
    毒品案件，經本院以93年度訴字第118 號判決判處有期徒刑
    10月確定。另甲○○於95年間因違反毒品危害防制條例案件
    ，經本院以95年度訴字第195 號判決判處有期徒刑1 年4 月
    確定；復於同年間因竊盜案件，經本院以95年度簡上字第52
    號判決判處有期徒刑7 月，並經臺灣高等法院高雄分院以95
    年度上易字第554 號判決駁回上訴而確定，上開有期徒刑1
    年4 月、7 月嗣經臺灣高等法院高雄分院以96年度聲字第84
    號裁定應執行有期徒刑1 年9 月；再於同年間因違反毒品危
    害防制條例案件，經本院以95年度訴字第1126號判決判處有
    期徒刑8 月確定，並與上開有期徒刑1 年9 月接續執行，自
    95年10月3 日起入監服刑，經減刑後於96年11月30日因縮刑
    期滿執行完畢。
二、詎甲○○猶不知悛悔，復基於施用第二級毒品甲基安非他命
    之犯意，於98年1 月14日20時許，在屏東縣東港鎮○○里○
    ○街40之1 號，以將第二級毒品甲基安非他命置於鋁箔紙上
    加熱燒烤再吸食所產生煙霧之方式，施用第二級毒品甲基安
    非他命1 次。甲○○並另基於施用第一級毒品海洛因之犯意
    ，於98年1 月16日12時許，在上址，以將第一級毒品海洛因
    加水再以注射針筒注入體內之方式，施用第一級毒品海洛因
    1 次。嗣於98年1 月16日15時許，在屏東縣新園鄉○○村○
    ○路203 巷15號前，因形跡可疑為警盤查，於有偵查犯罪職
    權之警員發覺其犯罪前，即主動將其所有之第一級毒品海洛
    因34包（驗後合計毛重11.3公克）交警扣案，且承認施用毒
    品，並同意採尿送驗而查獲。
三、案經屏東縣政府警察局東港分局報請臺灣屏東地方法院檢察
    署檢察官偵查起訴。
    理  由
一、本件被告甲○○所犯係死刑、無期徒刑、最輕本刑為3 年以
    上有期徒刑以外之罪，其於準備程序中就被訴事實為有罪之
    陳述，經法官告知簡式審判程序之旨，並聽取當事人之意見
    後，本院認為適宜由受命法官獨任進行簡式審判程序。
二、上揭事實，業據被告甲○○於警詢時、偵查中及本院審理時
    坦承不諱，且被告為警所採集之尿液檢體，經送請臺灣檢驗
    科技股份有限公司以酵素免疫分析法及氣相層析質譜儀法檢
    驗，結果呈甲基安非他命及嗎啡陽性反應，有該公司濫用藥
    物尿液檢驗報告1 紙在卷足憑（見偵卷第21頁），並有白色
    粉末34包扣案可稽，而該34包白色粉末經警依毒品簡易快速
    篩檢試劑初步檢驗，結果均呈海洛因反應，有毒品初步檢驗
    報告單1 紙附卷可稽（見警卷第14頁），堪信被告上開自白
    確與事實相符。按施用第一、二級毒品為犯罪行為，毒品危
    害防制條例第10條定有處罰明文，故施用第一、二級毒品者
    ，依前揭規定本應科以刑罰，惟基於刑事政策，對合於一定
    條件之施用者，則依同條例第20條、第23條之規定，施以觀
    察、勒戒及強制戒治之保安處分，又毒品危害防制條例於92
    年7 月9 日修正公布，自93年1 月9 日施行，其中第20條、
    第23條將施用毒品之刑事處遇程序，區分為「初犯」及「5
    年內再犯」、「5 年後再犯」，依其立法理由之說明：「初
    犯」，經觀察、勒戒或強制戒治後，應為不起訴處分或不付
    審理之裁定；經觀察、勒戒或強制戒治執行完畢釋放後，「
    5 年內再犯」者，因其再犯率甚高，原實施之觀察、勒戒及
    強制戒治既已無法收其實效，爰依法追訴或裁定交付審理，
    至於經觀察、勒戒或強制戒治執行完畢釋放後，「5 年後再
    犯」者，前所實施之觀察、勒戒或強制戒治已足以遮斷其施
    用毒品之毒癮，為期自新及協助其斷除毒癮，仍適用「初犯
    」規定，先經觀察、勒戒或強制戒治之程序，從而依修正後
    之規定，僅限於「初犯」及「5 年後再犯」2 種情形，始應
    先經觀察、勒戒或強制戒治程序。倘被告於5 年內已再犯，
    經依法追訴處罰，縱其第3 次（或第3 次以上）再度施用毒
    品之時間，在初犯經觀察、勒戒或強制戒治執行完畢釋放5
    年以後，已不合於「5 年後再犯」之規定，且因已於「5 年
    內再犯」，顯見其再犯率甚高，原實施觀察、勒戒或強制戒
    治，已無法收其實效，即應依該條例第10條處罰（最高法院
    97年度第5 次刑事庭會議決議意旨參照），查被告前因施用
    毒品案件，有如上開事實欄所示強制戒治完畢，且於戒治執
    行完畢後5 年內，再犯施用毒品罪受科刑判決並執行完畢等
    情，有臺灣高等法院被告前案紀錄表在卷可稽，則被告再犯
    本件施用毒品罪，依據上開說明，自應依法論罪科刑。
三、查海洛因為毒品危害防制條例第2 條第2 項第1 款明定之第
    一級毒品；甲基安非他命為同條例第2 條第2 項第2 款明定
    之第二級毒品，均不得持有及施用，核被告甲○○所為，係
    犯該條例第10條第1 項之施用第一級毒品罪及同條第2 項之
    施用第二級毒品罪。其施用前、後持有第一級毒品海洛因及
    施用前持有第二級毒品甲基安非他命之低度行為，應分別為
    其施用第一級毒品海洛因及第二級毒品甲基安非他命之高度
    行為所吸收，不另論罪。被告所犯施用第一級毒品罪、施用
    第二級毒品罪2 罪間，犯意個別、行為互殊，應予分論併罰
    。被告前於95年間因違反毒品危害防制條例案件，經本院以
    95年度訴字第195 號判決判處有期徒刑1 年4 月確定；復於
    同年間因竊盜案件，經本院以95年度簡上字第52號判決判處
    有期徒刑7 月，並經臺灣高等法院高雄分院以95年度上易字
    第554 號判決駁回上訴而確定，上開有期徒刑1 年4 月、7
    月嗣經臺灣高等法院高雄分院以96年度聲字第84號裁定應執
    行有期徒刑1 年9 月；再於同年間因違反毒品危害防制條例
    案件，經本院以95年度訴字第1126號判決判處有期徒刑8 月
    確定，並與上開有期徒刑1 年9 月接續執行，自95年10月3
    日起入監服刑，經減刑後於迄96年11月30日因縮刑期滿執行
    完畢等情，有臺灣高等法院被告前案紀錄表1 份在卷可稽，
    其於受徒刑之執行完畢，5 年以內故意再犯本件有期徒刑以
    上之罪，為累犯，所犯2 罪均應依刑法第47條第1 項之規定
    加重其刑。被告於有偵查犯罪職權之警員發覺其犯罪前，即
    主動將其所有之第一級毒品海洛因交警扣案，且承認施用毒
    品，並同意採尿送驗等情，業據被告供述在卷，並有偵查報
    告1 紙附卷可稽（見警卷第2 頁），堪認被告係對於未發覺
    之罪自首而受裁判，是其所為上開犯行均應依刑法第62條前
    段之規定減輕其刑，並均依法先加後減。爰審酌被告前經觀
    察、勒戒及強制戒治後，仍未戒斷其施用毒品之惡習，並參
    酌其素行狀況、犯罪之動機、目的、手段、所生戕害其身心
    情形及犯罪後坦承犯行，態度尚非惡劣等一切情狀，分別就
    其施用第一級毒品海洛因及第二級毒品甲基安非他命犯行，
    量處如主文所示之刑，並定其應執行之刑，以資懲儆。扣案
    之第一級毒品海洛因34包（驗後合計毛重11.3公克）均係查
    獲之毒品，已如上述，爰均依毒品危害防制條例第18條第1
    項前段之規定，沒收銷燬之。
據上論斷，應依刑事訴訟法第299 條第1 項前段、第273 條之1
第1 項，毒品危害防制條例第10條第1 項、第2 項、第18條第1
項前段，刑法第11條、第47條第1 項、第62條前段、第51條第5
款，判決如主文。
本案經檢察官廖華君到庭執行職務。
中    華    民    國    98    年    3     月    17    日
                  刑事第五庭    法  官  林家聖
以上正本證明與原本無異。
如不服本判決應於收受判決後10日內向本院提出上訴書狀，並應
敘述具體理由；其未敘述上訴理由者，應於上訴期間屆滿後20日
內向本院補提理由書（均須按他造當事人之人數附繕本）「切勿
逕送上級法院」。
中    華    民    國    98    年    3     月    17   日
                                書記官  陳蓉柔
附錄本判決論罪科刑法條全文：
毒品危害防制條例第10條
施用第一級毒品者，處六月以上五年以下有期徒刑。
施用第二級毒品者，處三年以下有期徒刑。


司法院資訊處製作；財團法人民間司法改革基金會備份。
